臺灣基隆地方法院刑事判決　　　　　　　95年度交訴字第31號
公　訴　人　臺灣基隆地方法院檢察署檢察官
被　　　告　甲○○
選任辯護人　張漢榮律師
　　　　　　林宇文律師
上列被告因業務過失致死案件，經檢察官聲請簡易判決處刑（95
年度偵字第3502號），本院認為不宜以簡易判決處刑，改依通常
程序審理，判決如下：
    主　　文
甲○○從事業務之人，因業務上之過失致人於死，處有期徒刑陸
月，如易科罰金以新臺幣壹仟元折算壹日。緩刑年。
    事　　實
一、甲○○係聯結車司機，為從事駕駛業務之人，其於民國95年
    7月21日下午2時15分許，駕駛車牌號碼587-KA號營業貨櫃曳
    引車，由七堵往八堵方向行進，行經基隆市七堵區○○○路
    77號前，在快車道上停等紅燈待綠燈亮起欲起步時，本應注
    意前後左右有無障礙或車輛行人，並應讓行進中之車輛行人
    優先通行，而依當時係日間天晴，路面乾燥無缺陷，亦無障
    礙物，視距良好等情觀之，並無任何不能注意之情事，竟疏
    於注意，見前方號誌燈轉換為綠燈後即貿然前行，適有行人
    蘇郭愛玉本應注意在設有行人穿越道之道路，不得在其100
    公尺範圍內穿越道路及在劃有分向限制線之路段，不得穿越
    道路，亦疏未注意，貿然在上開處所橫越前開道路，甲○○
    駕駛之上開車輛因而擦撞蘇郭愛玉，致蘇郭愛玉倒地遭該曳
    引車左前第2輪輾壓左腋下至左腿處，因而受有左眉血腫、
    左眼瘀青、左下胸、左腹及左肋下大面積瘀青、左腋下及背
    部瘀青及左腿壓傷之傷害，經送醫急救將左腿截肢後，仍於
    同年7月22日上午10時47分許因休克併心肺衰竭不治死亡。
二、案經基隆市警察局第三分局報告臺灣基隆地方法院檢察署檢
    察官偵查起訴。
    理    由
壹、證據能力方面：
    按被告以外之人於審判外之陳述，雖不符刑事訴訟法第159
    條之1至第159條之4之規定，而經當事人於審判程序同意作
    為證據，法院審酌該言詞陳述或書面陳述作成時之情況，認
    為適當者，亦得為證據；當事人、代理人或辯護人於法院調
    查證據時，知有第159條第1項不得為證據之情形，而未於言
    詞辯論終結前聲明異議者，視為有前項之同意，同法第159
    條之5亦有明定。查本案下列所引各項被告以外之人於審判
    外之書面陳述（如道路交通事故調查表、道路交通事故補充
    資料等），被告暨其辯護人於本院準備程序時均不爭執證據
    能力，且嗣於審判期日調查證據時，亦未就該等證據之證據
    能力聲明異議，本院審酌該等書面陳述作成之情況，並無不
    適當之情形，依刑事訴訟法第159條之5之規定，自得作為本
    案之證據，合先敘明。
貳、實體方面
一、認定事實所憑之證據及認定之理由
    訊據被告甲○○固坦承其係以駕駛聯結車為業，為從事駕駛
    業務之人，且於上揭時、地駕駛上述曳引車輾壓被害人蘇郭
    愛玉致死等情不諱，惟矢口否認有何業務過失致死之犯行，
    辯稱：其於車子起步前有朝車子之前後左右查看後再起步，
    可能是被害人進入車子的死角，所以才沒有看到，其並無過
    失云云。經查：
  (一)被告於上揭時、地停等紅燈待綠燈後起步時，因疏未注意不
    慎撞及穿越道路之被害人，並輾壓被害人致死之事實，迭據
    被告於偵訊、本院簡易庭訊問及準備程序時供承不諱，並有
    道路交通事故現場圖、道路交通事故調查表(一)、(二)、道路交
    通事故補充資料(二)及現場照片14張在卷可稽，且本件被害人
    於案發時係年已近85歲之老人（被害人係10年8月1日生），
    其行走速度不快，倘被告於起步前有善盡注意車子前後左右
    周遭行人之義務，衡情應會發現違規穿越馬路之被害人，然
    被告供承其並未看見被害人，顯見其辯稱於車子起步前有朝
    車子之前後左右查看云云，並不足採。又依道路交通事故現
    場圖及現場照片所示，被害人所攜雨傘及1只拖鞋係散落在
    被告車輛左前第1輪及第2輪間，另1只拖鞋及手鐲則散落在
    被告車輛左前第2輪後方不遠處，地上血跡均集中於被告車
    輛左前第2輪外側輪胎前後，可見被害人係站在被告車輛左
    前第1輪接近左前第2輪間遭撞倒後為該車左前第2輪輾壓，
    此被害人遭撞前所站位置乃被告車輛後照鏡視線所及之處，
    故被告辯稱其起步前有注意查看前後左右，可能是被害人進
    入車子的死角，所以才沒有看到云云，自不足採，其於起步
    前並未注意前後左右有無行人通過致撞及穿越馬路之被害人
    ，應堪認定。
  (二)按車輛行車起步前應顯示方向燈，注意前後左右有無障礙或
    車輛行人，並應讓行進中之車輛行人優先通行，道路交通安
    全規則第89條第1項第6款定有明文。被告駕車自應注意上述
    道路交通安全規定，且當時天晴，日間自然光線，視距良好
    ，路面乾燥無缺陷，亦無障礙物，有道路交通事故調查報告
    表(一)1紙在卷可稽，故依當時路狀，顯無不能注意之情形，
    被告竟於起步時疏未注意前後左右有無行人通行，並讓行進
    中之行人優先通行，以致發生本件車禍，則被告應有過失甚
    明；又本件經本院送請臺灣省基宜區車輛行車事故鑑定委員
    會鑑定結果，其鑑定意見亦認定「(一)行人蘇郭愛玉在分向限
    制線路段違規穿越馬路不當，有違道路交通安全規則第134
    條第1、2款（鑑定意見書誤繕為第3款）之規定。(二)甲○○
    駕駛半聯結車，起步有未注意前後左右車輛行人，有違道路
    交通安全規則第89條第1項第6款之規定」，有該委員會95年
    11月15日基宜鑑字第0955003169號函附鑑定意見書附卷可憑
    ，故被告駕駛半聯結車於起步時確有未注意左右行人之過失
    ，應堪認定。再被害人因本件車禍受有左眉血腫、左眼瘀青
    、左下胸、左腹及左肋下大面積瘀青、左腋下及背部瘀青及
    左腿壓傷之傷害，經左腿截肢手術後，因休克併心肺衰竭死
    亡，有臺灣基隆地方法院檢察署法醫驗斷書、臺灣基隆地方
    法院檢察署相驗屍體證明書、相驗筆錄及相驗照片16張在卷
    可按，是被告過失駕駛行為與被害人之死亡間，顯具有相當
    因果關係。
  (三)又本件肇事地點之前方20.7公尺處即有行人穿越道，且肇事
    路段係劃有分向限制線之路段，有道路交通事故現場圖及道
    路交通事故調查表(一)在卷可按，故被害人未行走行人穿越道
    ，而在劃有分向限制線之路段橫越馬路，應有未注意在設有
    行人穿越道之道路，不得在其100公尺範圍內穿越道路及在
    劃有分向限制線之路段，不得穿越道路之過失（參道路交通
    安全規則第134條第1款、第2款），惟此係被害人民事責任
    與有過失之問題，核與被告前揭過失之認定無涉，附此敘明
    。
  (四)綜上所述，被告所辯均不足採。本案事證明確，被告犯行堪
    以認定，應依法論科。
二、論罪科刑
  (一)查被告係以駕駛聯結車為業，為從事駕駛業務之人，其因過
    失疏未注意於起步前，注意前後左右有無行人，並應讓行進
    中之行人優先通行，致撞及穿越道路之被害人，而輾壓被害
    人致死，核其所為，係犯刑法第276條第2項之業務過失致死
    罪。
  (二)按汽車駕駛人，在快車道依規定駕車行駛，因行人或慢車不
    依規定，擅自進入快車道，而致人受傷或死亡，依法應負刑
    事責任者，減輕其刑，道路交通管理處罰條例第86條第2項
    定有明文。查本件被告肇事地點係在禁行機車之快車道上，
    業據證人即至現場查獲員警劉上裕於本院基隆簡易庭訊問時
    證述明確，並有現場照片在卷可參，而被害人有在設有行人
    穿越道之道路，不得在其100公尺範圍內穿越道路及在劃有
    分向限制線之路段，不得穿越道路之違規過失行為，已如前
    述，爰依道路交通管理處罰條例第86條第2項減輕其刑。
  (三)又按自首以對於未發覺之罪投案而受裁判為要件，如案已發
    覺，則被告縱有投案陳述自己犯罪之事實，亦祇可謂為自白
    ，不能認為自首（最高法院26年上字第484號判例意旨參照
    ）。查本件被告犯罪後，雖有向到場警員坦承為肇事人，業
    據證人即至現場處理員警陳聖賢於本院基隆簡易庭訊問時結
    證明確（見本院基隆簡易庭95年9月25日訊問筆錄），惟被
    告已供稱案發後其未報警，係後面就有巡邏警車跟著停等紅
    燈，所以肇事經過警察應該有看到，肇事後警察馬上就下車
    過來等語（見本院基隆簡易庭95年9月11日訊問筆錄），核
    與證人陳聖賢於本院基隆簡易庭訊問時證稱：其任職之七堵
    派出所就在肇事地點附近，聽到有民眾喊叫撞死人，其就先
    跑到現場，其到場時，已經有一部巡邏車停在被告肇事車輛
    的前面擋住被告的車子等情節相符（見本院基隆簡易庭95年
    9月25日訊問筆錄），顯見本案於犯罪事實發生後，隨即為
    有偵查犯罪權之人員所發覺，自不符合刑法第62條自首得減
    輕其刑之規定，併此敘明。
  (四)爰審酌被告係從事駕駛業務之人，本負有較高之注意義務，
    竟疏未注意車子左右之狀況貿然起步，而輾壓被害人致死，
    使被害人家屬痛失至親，犯罪所生危害甚重，並審酌本件被
    害人未依規定穿越道路亦為本件肇事之因素、被告並無前科
    之素行，暨被告犯後未坦承全部犯行，惟已與被害人家屬達
    成和解，賠償損害，被害人家屬並表明願意原諒被告（見96
    年2月13日刑事陳報狀2紙暨所附和解書）等一切情狀，量處
    如主文所示之刑，並諭知易科罰金之折算標準，以示懲儆。
    末查被告前未曾受有期徒刑以上刑之宣告，有卷附臺灣高等
    法院被告前案紀錄表1份可按，其因過失而犯罪，犯後已與
    被害人家屬達成民事和解賠償損害，經此起訴審判，當知所
    警惕，信無再犯之虞，本院認所宣告之刑以暫不執行為適當
    ，併諭知緩刑3年，以啟自新。
據上論斷，應依刑事訴訟法第452條、第299條第1項前段，刑法
第276條第2項、第41條第1項前段、第74條第1項第1款，道路交
通管理處罰條例第86條第2項，刑法施行法第1條之1，判決如主
文。
本案經檢察官乙○○到庭執行職務。
中　　華　　民　　國　　96　　年　　2 　　月　　16　　日
                  刑事第四庭審判長法  官  鄭景文
                                  法  官  曾雨明
                                  法  官  王美婷
以上正本證明與原本無異。
如不服本判決應於收受本判決後10日內向本院提出上訴書狀，其
未敘述上訴理由者，並得於提起上訴後10日內向本院補提理由書
狀（均須按他造當事人之人數附繕本。）「切勿逕送上級法院」
中　　華　　民　　國　　96　　年　　2 　　月　　16　　日
                                  書記官  劉珍珍
附錄本案論罪科刑法條全文
刑法第276條
　  因過失致人於死者，處2 年以下有期徒刑、拘役或2 千元以
　  下罰金。
　　從事業務之人，因業務上之過失犯前項之罪者，處5年以下
  　有期徒刑或拘役，得併科3千元以下罰金。
